高雄高等行政法院判決　　　　　　　　　　　　九十三年度訴字第六０一號
　　　　　　　　　　　　　　　.
　　原　　　告　甲○○
　　被　　　告　高雄縣政府
　　代　表　人　乙○○○○
　　訴訟代理人　丙○○
右當事人間因就業服務法事件，原告不服行政院勞工委員會中華民國九十三年六月二
十五日勞訴字第０九三００二二０二八號訴願決定，提起行政訴訟。本院判決如左：
　　主  文
原告之訴駁回。
訴訟費用由原告負擔。
　　事  實
壹、事實概要：
緣原告委託瑋霖企管顧問有限公司以黃楊厭為受監護人名義，檢具由澄清綜合醫院中
港分院（以下簡稱：澄清醫院中港分院）出具之「雇主申請聘僱家庭外籍監護工專用
診斷證明書」向行政院勞工委員會申請外籍監護工之聘僱許可，惟經該院於民國（下
同）九十三年一月二十六日以澄敬字第０八０號函復前開診斷證明書非其所開具，係
屬偽造。行政院勞工委員會遂於九十三年二月二十五日以勞職外字第０九三０二００
九六一Ｂ號函移由被告查處。嗣經被告審查屬實，乃依就業服務法第五條第二項第五
款及第六十五條第一項規定，於九十三年三月二十二日以府勞組字第０九三００五三
七三五號違反就業服務法罰鍰案件處分書裁處原告新台幣（下同）三十萬元之罰鍰。
原告不服，提起訴願，經遭決定駁回，遂提起本件行政訴訟。
貳、兩造聲明：
一、原告未於言詞辯論期日到場，據其所具書狀聲明求為判決：訴願決定及原處分均
    撤銷。
二、被告聲明求為判決：原告之訴駁回。
參、兩造主張之理由：
原告未於言詞辯論期日到場，據其所具書狀陳述如左：
一、 原告起訴意旨略謂：
（一）本件原告所持有之診斷證明書，乃係原告委託訴外人李嘉文代為處理，原告對
      於李嘉文所交付之診斷證明書是否為偽造乙節，並未知情。況李嘉文亦曾接送
      原告之母親黃楊厭及攜帶其身分證影本與健保卡等資料，至澄清醫院中港分院
      就診，並將該醫院合格標準之診斷證明書及就診收據與門診紀錄健保卡交付予
      原告，就一般人所判斷之知識，當可以上揭之資料而認定該診斷證明書係澄清
      醫院中港分院開具。且原告之身分非相關醫療機關或一般醫院之專業人員，對
      於判斷醫院所開具診斷證明書之真偽，非其能力所可及。且原告乃基於澄清醫
      院中港分院之信賴，而信其所取得之診斷證明書為真，然被告竟將此辨別證明
      書真偽之責任，歸由原告負擔，實有不公，是原處分及訴願決定顯有違誤。
（二）再查，原告委託訴外人李嘉文代為處理事務，係以取得合法之診斷證明書為委
      任之目的，原告自始即未要求李嘉文取得偽造之診斷證明書，原告既基於委任
      關係之信賴而信李嘉文之診斷證明書係合法之取得，且李嘉文亦曾帶原告之母
      親黃楊厭至澄清醫院中港分院就診，有前揭就診收據及門診紀錄健保卡可稽，
      是由外觀及內部關係觀察都得以信賴李嘉文所取得之診斷證明書為真。再者，
      縱使原告以李嘉文交付之診斷證明書委託仲介公司，向行政院勞工委員會申請
      外籍家庭看護工，原告仍係善意之第三人，原告就此行為並無過失。此外，李
      嘉文乃係基於委任關係而獨立處理原告委託之事務，縱使李嘉文所提供之資料
      為非真正之診斷證明書，然以行政院勞工委員會辨別該診斷證明書之真偽所花
      費之時間，仍需一年半之久，顯見以非公務機關之一般人之能力更難判斷該診
      斷證明書之真偽，更何況原告非專業之人，如何能辨別其真偽。原處分仍將公
      務機關之責任加重於一般人民，顯有違信賴保護原則而有不當之處，乃訴請撤
      銷原處分及訴願決定等語。
二、被告答辯意旨略謂：
（一）按就業服務法第五條第二項第五款規定：「雇主招募或僱用員工，不得有下列
      情事：五、辦理聘僱外國人之申請許可、招募、引進或管理事項，提供不實資
      料或健康檢查檢體。」；同法第六十五條第一項規定：「違反第五條‧‧‧第
      二項‧‧‧第五款‧‧‧規定者，處新台幣三十萬元以上一百五十萬元以下罰
      鍰。」。復按「人民違反法律上之義務而應受行政罰之行為，法律無特別規定
      時，雖不以出於故意為必要，仍須以過失為其責任條件。但應受行政罰之行為
      ，僅須違反禁止規定或作為義務，而不以發生損害或危險為其要件者，推定為
      有過失，於行為人不能舉證證明自己無過失時，即應受處罰。．．．」為司法
      院釋字第二七五號解釋有案。
（二）原告（即雇主）係為提供申請外籍家庭監護工所應檢具診斷證明書之義務人，
      且不得為提供不實資料之行為，揆諸前揭法令規定即明。本件原告所提供向行
      政院勞工委員會申請之「雇主申請聘僱家庭外籍監護工專用診斷證明書」既經
      澄清醫院中港分院於九十三年一月二十六日澄敬字第０八０號函稱非該院開具
      ，係屬偽造，則原告提供偽造之診斷證明書向行政院勞工委員會申請家庭外籍
      監護工，即違反上開規定，洵堪認定。
（三）本件「雇主聘僱外籍勞工申請表」上載明原告為申請書中簽章之申請聘僱外勞
      之雇主，即為就業服務法規定申請外勞提供所需相關資料之義務人，應遵守前
      揭法令之規定，不得提供不實資料甚明。本件原告雖稱委託訴外人代為處理事
      務，然既係以原告名義提出申請時所附上，且係其委託訴外人李嘉文取得，原
      告對於其委託之訴外人李嘉文仍負有適當選任、指示及必要抽查等監督義務，
      原告未盡到監督注意義務，致訴外人李嘉文偽造取得診斷證明書，供原告交予
      瑋霖企管顧問有限公司申辦外籍勞工引進業務，而發生提供不實診斷證明書之
      事實，自應對本違法事件負責。又原告明知申請外籍監護工係為照顧重病無法
      自理生活者，並於九十三年三月十日說明書中坦稱因原告母親黃楊厭因診斷證
      明內之巴氏量表評分為四十五分，不符合申請外籍監護工之標準，遂委託李嘉
      文代為處理，因李嘉文向原告表示有熟悉標準較寬鬆之合格醫院可代為處理取
      得，並且只需支付車馬費五千元，原告既已明知其母親黃楊厭不符申請家庭監
      護工之資格，卻仍委由陌生之李嘉文獨自帶領其母親，遠赴台中取得不實診斷
      證明書以供申請，難謂原告無不法之期待。雖原告表示有澄清醫院中港分院就
      診收據與門診記錄健保卡可稽，惟該收據僅有看診掛號費及部分負擔費用，並
      無診斷證明書費用明細項目，以上諸多不符常理又易察之事，原告均未察，又
      未為注意，更始終未能提供受監護人實際就診接受診治醫師檢測巴氏量表之相
      關資料，且亦未舉證已就是否依合法程序取得診斷證明書善盡注意義務，其主
      觀上之過失責任已明。原告既為法律規定提供相關資料之義務人（即申請人）
      ，卻未加以審視所附文件是否屬實，完全無視於法令規定所賦予之責任義務，
      且瑋霖企管顧問有限公司九十三年三月十一日（九十三）霖字第一００一號函
      載明診斷證明書係由原告提供，則原告既為家庭監護工聘僱許可之申請人，其
      對於受監護人黃楊厭須經醫師親自檢測巴氏量表，符合資格者始得向勞委會申
      請家庭監護工，應知之甚詳，對於申請文件真實性之注意義務亦不能卸責。是
      以原告提供不實之診斷證明書向勞委會提出申請外籍家庭監護工，違法事證明
      確。
（四）參諸首揭規定意旨，行政院勞工委員會所為之聘僱許可，其性質係屬授益性質
      之行政處分，而檢具合法真實文件則為申請人取得聘僱許可函之法定協力義務
      ，原告既有僱用外籍監護工看護其母親之需要，則其不論自行辦理或委託辦理
      ，皆負有提供真實文件之義務，違反者即應受罰，另行政程序法第一百十九條
      規定：「受益人有下列各款情形之一者，其信賴不值得保護：二、對重要事項
      提供不正確資料或為不完全陳述，致使行政機關依該資料或陳述而作成行政處
      分者，其信賴不值得保護。」原告既為申請聘僱許可之行為主體，對於申請時
      所備具之文件自當盡相當之注意義務以確保其真實性，本件系爭「雇主申請聘
      僱家庭監護工專用診斷證明書」既屬偽造，原告仍具名委託瑋霖企管顧問有限
      公司向行政院勞工委員會申請聘僱之行為，違反就業服務法第五條第二項第五
      款之禁止規定，依首揭司法院釋字第二七五號解釋意旨，被告既無就此舉證自
      己無過失，即應受處罰。
（五）綜上所述，原告所訴非有理由，委無採信，從而，被告以原告違反就業服務法
      第五條第二項第五款規定，依同法第六十五條第一項規定處以最低罰鍰三十萬
      元，並無不當。原告之訴為無理由，請予駁回等語。
　　理  由
一、原告經合法通知未於言詞辯論期日到場，核無行政訴訟法第二百十八條準用民事
    訴訟法第三百八十六條所列各款情形，爰依被告聲請由其一造辯論而為判決，合
    先敘明。
一、按「雇主招募或僱用員工，不得有下列情事：．．．。五、辦理聘僱外國人之申
    請許可、招募、引進或管理事項，提供不實資料或健康檢查檢體。」「違反第五
    條‧‧‧第二項‧‧‧第五款．．．規定者，處新臺幣三十萬元以上一百五十萬
    元以下罰鍰。」就業服務法第五條第二項第五款及第六十五條第一項分別定有明
    文。又「人民違反法律上之義務而應受行政罰之行為，法律無特別規定時，雖不
    以出於故意為必要，仍須以過失為其責任條件。但應受行政罰之行為，僅須違反
    禁止規定或作為義務，而不以發生損害或危險為其要件者，推定為有過失，於行
    為人不能舉證證明自己無過失時，即應受處罰。」亦經司法院釋字第二七五號解
    釋在案。查就業服務法第五條第二項第五款乃法律上之禁止規定，故雇主若有違
    反此條款規定之行為，倘不能舉證證明自己無過失時，即應推定其有過失，而應
    依同法第六十五條第一項規定處罰，合先敘明。
二、又按「．．．四、有關家庭外籍監護工申請案，一般係由雇主備妥受監護人之診
    斷證明書及相關資料，再委任仲介公司辦理，依民法第一０三條規定：『代理人
    於代理權限內，以本人名義所為之意思表示，直接對本人發生效力。』又按『當
    事人得委任代理人。但依法規或行政程序之性質不得授權者，不得為之。』『代
    理權之授與，及於該行政程序有關之全部程序行為。但申請之撤回，非受特別授
    權，不得為之。』行政程序法第二十四條第一項及第三項分別定有明文。故不論
    由雇主之親屬、朋友取得，均應由雇主負相關提供不實診斷明書之責任。另依據
    司法院大法官釋字第二七五號解釋文：『人民違反法律上之義務而應受行政罰之
    行為，法律無特別規定時，雖不以出於故意為必要，仍須以過失為其責任條件。
    但應受行政罰之行為，僅須違反禁止規定或作為義務，而不以發生損害或危險為
    其要件者，推定為有過失，於行為人不能舉證證明自己無過失時，即應受處罰。
    ．．．。』故以不實之診斷證明書，申請外籍監護工案，應請雇主舉證證明自己
    無過失，如雇主不能舉證，即可依相關法規核處。．．．。」則經行政院勞工委
    員會九十二年六月二十五日勞職外字第０九二０二０五０七三號函釋示在案；查
    此函釋乃行政院勞工委員會本於中央行政主管機關地位，所為闡明法規原意，以
    俾下級機關執行之行政規則，核其內容與就業服務法第五條第二項第五款規定相
    符，參諸司法院釋字第二八七號解釋，應自法規生效日起有其適用，於本件爰予
    援用。
三、本件原告委託瑋霖企管顧問有限公司以黃楊厭為受監護人名義，檢具由澄清醫院
    中港分院出具之「雇主申請聘僱家庭外籍監護工專用診斷證明書」向行政院勞工
    委員會申請外籍監護工之聘僱許可，惟經澄清醫院於九十三年一月二十六日以澄
    敬字第０八０號函復前開診斷證明書非其所開具，係屬偽造。行政院勞工委員會
    於九十三年二月二十五日以勞職外字第０九三０二００九六一Ｂ號函移由被告查
    處，經被告審查屬實，乃依就業服務法第五條第二項第五款及第六十五條第一項
    規定，於九十三年三月二十二日以府勞組字第０九三００五三七三五號違反就業
    服務法罰鍰案件處分書裁處原告三十萬元之罰鍰等情，業經被告陳述在卷，並有
    澄清醫院中港分院九十三年一月二十六日澄敬字第０八０號函、行政院勞工委員
    會九十三年二月二十五日勞職外字第０九三０二００九六一Ｂ號函、被告九十三
    年三月二十二日府勞組字第０九三００五三七三五號處分書及偽造之澄清醫院中
    港分院診斷證明書附於原處分卷可稽，自堪認定。而原告提起本件訴訟，無非以
    原告所持之診斷證明書，乃係原告委託訴外人李嘉文代為處理，原告對於李嘉文
    所交付之診斷證明書是否為偽造乙節，並未知情。況訴外人李嘉文亦曾接送原告
    之母親黃楊厭及攜帶身分證影本與健保卡等至澄清醫院中港分院就診，並將該醫
    院合格標準之診斷證明書及就診收據與門診記錄健保卡交付予原告。又原告之身
    分非相關醫療機構或一般醫院之專業人員，對於判斷醫院所開具之診斷證明書是
    否真偽，非其能力所及。再者，原告委託訴外人李嘉文代為處理事務，係以取得
    合法之診斷證明書為委任之目的，無論從外觀及內部關係觀察均足以信賴李嘉文
    所取得之診斷證明書為真。是縱使李嘉文所交付之診斷證明書為虛偽，然原告乃
    係善意之第三人，原告就此行為並無過失云云，資為爭執。
四、經查：
（一）按「除本法另有規定外，外國人未經雇主申請許可，不得在中華民國境內工作
      。」「雇主聘僱外國人工作，應檢具有關文件，向中央主管機關申請許可。」
      就業服務法第四十三條及第四十八條第一項前段分別定有明文。故而，辦理聘
      僱外籍家庭監護工申請時所應檢附之受監護人診斷證明書，其提出義務者係雇
      主甚明。
（二）本件被告就原告涉嫌以偽造之診斷證明書於九十一年九月二十六日向行政院勞
      工委員會申請外籍家庭監護工一案，經行政院勞工委員會移請查處後，經原告
      及訴外人瑋霖企管顧問有限公司提出意見陳述；其中瑋霖企管顧問有限公司於
      九十三年三月十一日提出說明書記載：「．．就本件貴府來函所稱『偽造之診
      斷證明書』絕非本公司提供，況且依據本公司之制式委任契約約定（附件一）
      ，關於『醫生證書』文件之提供，為雇主之義務，且本公司亦於契約中載明雇
      主需提供予本公司申請外籍勞工必要且正確、合法之文件，．．」等語，此有
      瑋霖企管顧問有限公司之說明書附於原處分卷可按。故本件原告係透過瑋霖企
      管顧問有限公司，以黃楊厭為受監護人，於九十一年九月二十六日向行政院勞
      工委員會申請外籍家庭監護工，所提出之澄清醫院中港分院診斷證明書，係由
      原告委請訴外人李嘉文協助辦理一節，即堪認定。依上述規定，原告即為本件
      外籍家庭監護工申請案之雇主，且為應提出診斷證明書之義務人，是其自有提
      出真實之診斷證明書責任，洵無疑義。
（三）又本件之受監護人黃楊厭現居住地址為高雄市，因患有重病，需人照顧，然因
      診斷證明之巴氏量表評分為四十五分，不符申請外籍監護工之標準，業經原告
      九十三年三月十日函覆被告甚明，有該函文附於原處分卷足佐，足認原告明知
      黃楊厭並不符申請外籍勞工規定；而申請外籍家庭監護工須提出巴氏量表，依
      其評分項目，而予審核。職故，開立之醫師須對該病患之症狀及病情曾予診治
      ，或有完足之診治病歷，始得予以評分開立。本件受監護人黃楊厭平日既居住
      於高雄地區，且其所罹患之病症又非在澄清醫院中港分院診治，原告竟捨近求
      遠隨訴外人李嘉文帶同受監護人黃楊厭前往非住居所在地之澄清醫院中港分院
      開立黃楊厭之診斷證明書及巴氏量表，就其真實性本即令人啟疑；甚且，依原
      告所提之收據僅有看診掛號費及部分負擔費用，並無診斷證明書費用明細項目
      ，該日之診斷程序，與開立巴氏量表及診斷證明書應進行之流程顯不相同。足
      認原告對於訴外人李嘉文交付偽造之診斷證明書，並未盡其注意之能事，是其
      主觀應負過失責任，亦屬明確。抑且，原告對外籍家庭監護工之申請，本即負
      有不得違反就業服務法第五條第二項第五款法律上禁止規定之義務，則原告持
      偽造之診斷證明書委託瑋霖企管顧問有限公司辦理外籍家庭監護工之申請，其
      違反就業服務法第五條第二項第五款規定之行為，事證已明，被告予以裁罰，
      尚非無據。此與信賴原則並無關涉，原告主張其無過失，不應裁罰云云，洵難
      採據。
五、綜上所述，原告之主張並無可採。原告既確有以偽造之診斷證明書委託瑋霖企管
    顧問有限公司向行政院勞工委員會申請聘僱外籍家庭監護工之行為，並其就此違
    章行為亦有過失，是被告以原告違反就業服務法第五條第二項第五款規定，依同
    法第六十五條第一項規定，對原告裁處最低額之三十萬元罰鍰，並無違誤；訴願
    決定予以維持，亦無不合。原告提起本件訴訟，求為撤銷，為無理由，應予駁回
    。
六、據上論結，本件原告之訴為無理由，依行政訴訟法第一百九十五條第一項後段、
    第九十八條第三項前段、第二百十八條、民事訴訟法第三百八十五條第一項前段
    ，判決如主文。
中　　　華　　　民　　　國    九十三　　年　  　十　　　月　　  十三　　日
                              高雄高等行政法院第二庭
                                          審判長法官  呂佳徵
                                          法      官  林勇奮
                                          法      官　蘇秋津
右為正本係照原本作成。
如不服本判決，應於判決送達後二十日內向本院提出上訴書狀，其未表明上訴理由者
，應於提起上訴後二十日內向本院提出上訴理由書（須按對造人數附繕本）；如於本
判決宣示或公告後送達前提起上訴者，應於判決送達後二十日內補提上訴理由書（須
附繕本）。未表明上訴理由者，逕以裁定駁回。
提起上訴應預繳送達用雙掛號郵票七份（每份三十四元）。
中　　　華　　　民　　　國    九十三　　年　  　十　　　月　　  十三　　日
                                          法院書記官  陳嬿如
